【裁判字號】    92,上訴,986
【裁判日期】    920917
【裁判案由】    偽造文書
【裁判全文】
臺灣高等法院臺中分院刑事判決                    九十二年度上訴字第九八六號
    上  訴  人
    即 自 訴人  乙○○
    自訴代理人  甲○○
    被      告  丙○○
右上訴人因被告偽造文書案件，不服臺灣臺中地方法院九十二年度自字第二二四號中
華民國九十二年四月二十三日第一審判決，提起上訴，本院判決如左：
    主      文
上訴駁回。
    理      由
一、自訴意旨略以：被告丙○○係前內政部警政署刑事警察局偵六隊副組長（現為偵
    三隊組長），基於公務員登載不實及行使公務員登載不實文書之犯意，於民國八
    十八年五月二十七日下午七時許，在臺中市○○路○段七三號七樓，明知案外人
    王怡仁並未明白指述：係自訴人乙○○涉嫌對渠為擄人勒贖之犯行，亦未百分之
    百肯定自訴人係犯案歹徒，竟在其職務上所制作之被害人調查筆錄之公文書上，
    登載案外人王怡仁明白指述：係自訴人對渠為擄人勒贖犯行，自訴人即為歹徒之
    不實事項，並持以行使交付予臺灣臺中地方法院檢察署檢察官，憑資申請核發提
    提自訴人之拘票及搜索自訴人相關住居所之搜索票，足以生損害於刑事偵查之正
    確性及自訴人。嗣經該署檢察官偵查後，發現案外人王怡仁係遭案外人廖德揚、
    廖啟斌、戴乃克及鄭忠正等四人（業經該署檢察官以八十八年度偵字第一七四八
    二號、第一八六六七號、第一七六三四號提起公訴）所共同擄人勒贖，而於八十
    八年十一月十五日，以八十八年度偵字第一三二九四號，對自訴人為不起訴處分
    確定。因認被告涉有刑法第二百十三條公務員登載不實及同法第二百十六條、第
    二百十三條行使公務員登載不實文書等罪嫌云云。
二、按犯罪事實應依證據認定之，無證據不得認定犯罪事實；又自訴案件不能證明被
    告犯罪者，應諭知無罪之判決，刑事訴訟法第一百五十四條第二項、第三百四十
    三條、第三百零一條第一項分別定有明文。另按刑法第二百十三條之登載不實罪
    ，以公務員所登載不實之事項出於明知為前提要件，所謂明知，係指直接故意而
    言，若為間接故意或過失，均難繩以該條之罪，亦有最高法院四十六年臺上字第
  三七七號著有判例可資參照。
三、本件自訴人認被告涉有上開犯行，無非係以：自訴人之陳述，被害人調查筆錄、
    本院九十一年度自字第四五五號刑事判決各一份，內政部警署刑事警察局函、臺
    灣臺中地方法院檢察署檢察官拘票、臺灣臺中地方法院檢察署搜索票各一紙，及
    本院九十一年度自字第四五五號案件訊問筆錄二份等情為其論據。訊據被告坦承
    ：曾於右揭時地，製作上開被害人調查筆錄，復持上開調查筆錄行使交付予承辦
    檢察官，憑以申請拘票及搜索票之事實，但堅詞否認有自訴人所指上開犯行，並
    辯稱：其係依據案外人王怡仁所為之指述，製作上開調查筆錄，其在自訴人自訴
    王怡仁涉嫌誣告案件審理時所供稱王怡仁報案時並沒有講明是自訴人乙○○涉案
    等語，係指王怡仁報案時並不認識乙○○，經警方提供乙○○照片，王怡仁才說
    很像才進行指認，其並無自訴人所指上開犯行，況其與自訴人並無仇怨，無須故
    意陷害自訴人等語。
四、經查：
  (一)本件被告所製作之擄人勒贖被害人王怡仁調查筆錄，係依法訊問被害人王怡仁而
    製作，並經被害人王怡仁於訊問後在筆錄上簽名等情，業經被害人王怡仁於另案
    誣告案件中供述甚明，並有上開筆錄影本在卷足憑（見台灣台中地方法院檢察署
    八十八年度他字第八一四號影印卷第八至十四頁），故應認被告並無擅自製作上
    開筆錄之情事。
  (二)又案外人王怡仁遭人擄人勒贖案件案發後，警方積極查訪相關事證：(1)經案外人
    王怡仁提供可能涉嫌人即曾向其借款未果之同事曾琪芳相關資料，經警方查訪曾
    琪芳位於台中市○○路○段二四○之一號四樓之一租處，經大樓管理員告知曾琪
    芳上開租處係由自訴人介紹承租，自訴人並經常至上開租處尋訪曾琪芳並留下「
    張鷹傑」之姓名及聯絡電話0000000000號，案發後即未見曾女出入該
    大樓，曾女亦未再與案外人王怡仁聯絡；(2)警方比對自訴人所使用之00000
    00000號行動電話與曾琪芳使用之0000000000號行動電話於案發
    前後有密切之聯繫，且自訴人之0000000000號行動電話案發時之通聯
    紀錄之基地台與案外人遭綁架過程之地緣亦有相關；(3)前往交付贖款證人即案外
    人王怡仁之特別助理許雅璐於警訊中亦指認自訴人很像坐於右前座之歹徒，故警
    方檢具相關調查筆錄、通聯紀錄向檢察官申請拘票、搜索票及通訊監察書等情，
    業有證人許雅璐、尤慶琪之警訊筆錄、電話通聯紀錄、被告辦案經過之簽呈等資
    料附於八十八年度他字第八一四號卷宗內足憑，足見被告係將警方查訪所得相關
    跡證，相互勾稽，認為自訴人可能涉嫌，並經訊問案外人王怡仁，而案外人王怡
    仁經由警方提示相關事證後，亦誤認自訴人即係犯案之歹徒，而對被告為不利之
    指認，然而縱使案外人王怡仁上開指認並非正確，被告亦無明知自訴人並未涉案
    而故意誘導案外人王怡仁為不實指認，並登載於調查筆錄上之情事。況上開擄人
    勒贖案件係屬重大刑案，被告與自訴人素無怨隙，其基於迅即破案維護社會治安
    之職責，勾稽已查訪之上開事證，依法申請拘票、搜索票，對自訴人進行拘提、
    搜索，乃純屬辦案之需，並無將不實指認故為登載於筆錄上復持之行使申請拘票
    、搜索票之直接故意。
  (三)被告於自訴人自訴案外人王怡仁誣告案件審理時，雖曾供稱：「（問：王怡仁最
    初脫險回來時，跟你們報案時，有無講明是乙○○涉案？）沒有」等語（見原審
    卷第二七頁該案筆錄影本），惟案外人王怡仁於案發之初並不認識自訴人，且並
    無法確定何人為擄人勒贖之歹徒，僅提供可能涉嫌人曾琪芳資料予警方展開調查
    ，經警方循線查訪得知前揭資料後，判斷自訴人亦可能涉嫌，調取自訴人口卡後
    ，才交由案外人王怡仁指認已如前述，故被告前揭供稱案外人王怡仁報案之初並
    無指稱係自訴人涉案等語，應屬實情。案外人王怡仁報案之初雖未明確指認自訴
    人涉案，然經過警方查得相關事證，被告才判斷自訴人可能涉嫌，並非故意攀誣
    自訴人而在調查筆錄上為不實登載，故被告於該案上開供詞，並無法作為不利被
    告之認定，附此敘明。此外，並無其他積極確切之證據，足以證明被告確有自訴
    人所指上開犯行，原審認定被告犯罪不能證明，諭知被告無罪之判決，核無不當
    ，自訴人上訴仍指被告涉有上開犯行為無理由，應予駁回。
五、據上論斷，應依刑事訴訟法第三百六十八條，判決如主文。
中      華      民      國      九十二     年     九      月    十七    日
                                臺灣高等法院臺中分院刑事第八庭
                                      審判長法  官  羅  得  村
                                            法  官  黃  文  進
                                            法  官  陳  毓  秀
右正本證明與原本無異。
如不服本判決應於收受送達後十日內向本院提出上訴書狀，其未敘述上訴之理由者並
得於提起上訴後十日內向本院補提理由書（均須按他造當事人之人數附繕本）。
                                            書記官  吳  宗  玲
中      華      民      國      九十二     年     九      月    十七    日
                                                                        Ｒ


司法院資訊處製作；財團法人民間司法改革基金會備份。
